臺灣高雄地方法院刑事判決　　　　　　　95年度訴字第2132號
公　訴　人　臺灣高雄地方法院檢察署檢察官
被　　　告　甲○○
　　　　　　乙○○
上二人共同
指定辯護人　蔡晉祐律師
上列被告因違反槍砲彈藥刀械管制條例案件，經檢察官提起公訴
（94年度偵字第11142 號），本院判決如下：
    主  文
甲○○共同未經許可，持有可發射子彈具有殺傷力之改造手槍，
累犯，處有期徒刑年陸月，併科罰金新臺幣壹拾伍萬元，罰金
如易服勞役，以新台幣壹仟元折算壹日。扣案之可發射子彈具有
殺傷力之改造手槍壹支（含彈匣壹個、槍枝管制編號00000
00000號）沒收之。
乙○○共同未經許可，持有可發射子彈具有殺傷力之改造手槍，
處有期徒刑年貳月，併科罰金新臺幣壹拾萬元，罰金如易服勞
役，以新台幣壹仟元折算壹日。扣案之可發射子彈具有殺傷力之
改造手槍壹支（含彈匣壹個、槍枝管制編號000000000
0號）沒收之。又共同持有第一級毒品，處有期徒刑月；扣案
第一級毒品海洛因壹包（淨重零點壹陸公克，空包裝重零點壹柒
公克）沒收銷燬之。應執行有期徒刑年肆月，併科罰金新臺幣
壹拾萬元，罰金如易服勞役，以新台幣壹仟元折算壹日。扣案之
可發射子彈具有殺傷力之改造手槍壹支（含彈匣壹個、槍枝管制
編號0000000000號）沒收之；扣案之第一級毒品海洛
因壹包（淨重零點壹陸公克，空包裝重零點壹柒公克）沒收銷燬
之。
    事  實
一、甲○○前於民國87年間，因煙毒等案件，經法院分別判處有
    期徒刑3 年6 月、1 年6 月及8 月，應執行有期徒刑5 年4
    月確定，於84年6 月13日假釋，嗣因違反麻醉藥品管制條例
    、槍砲彈藥刀械管制條例案件及傷害案件等案件，經法院分
    別判處有期徒刑1 年、1 年2 月及4 月確定，並撤銷前之假
    釋，執行殘刑3 年1 月1 日，與前述有期徒刑接續執行後，
    於92年2 月25日假釋，並於92年12月13日假釋期滿未經撤銷
    假釋，其未執行之刑，以已執行論。詎甲○○猶不知所警惕
    ，與乙○○均明知槍枝係違禁物品，未經主管機關准許不得
    持有，竟共同基於犯意之聯絡，於不詳時地取得具有殺傷力
    之仿WALTHER 廠PPK ／S 型半自動改造手槍（槍枝管制編號
    為：0000000000號）1 枝，將之藏放位於高雄市○○區○○
    路240 巷23弄24號11樓之住處；嗣於94年5 月12日13時許，
    甲○○要求乙○○將上開槍枝藏好，乙○○因此將該手槍藏
    放於其所使用之車牌號碼ZCQ －705 號輕機車之置物箱內；
    又於同日14時20分許，乙○○在上址樓下甲○○所有車牌號
    碼GA－0017號自小客車內，為甲○○拿取其置於車內之毒品
    海洛因1 包（驗後淨重0.16公克，空包裝重0.17公克）而持
    有並持之欲返回上址交甲○○施用（甲○○施用毒品部分由
    檢察官另案偵辦），乙○○於下車之際，適內政部刑事警察
    局員警持搜索票（其上載明應扣押物品為毒品及槍砲等相關
    之證物等）前來搜索甲○○之住處到場時發現，經乙○○主
    動交付所持有之海洛因1 包（另有底火2 排），其後，經甲○○交代乙○○取出槍枝，乙○○再帶同員警至上開機車之
    置物箱內取出上開槍枝1 把及工業用底火17排，嗣再於甲○○之住處搜索，於其房間內查獲金屬彈殼6 顆、不具殺傷力
    之改造子彈1 顆、鑽台、鑽頭、銅條、鐵條等物。
二、案經內政部警政署刑事警察局報請臺灣高雄地方法院檢察署
    檢察官偵查起訴。
    理  由
壹、證據能力部分：
一、按被告以外之人（包括證人、鑑定人、告訴人、被害人及共
    同被告等）於審判外之陳述雖不符刑事訴訟法第159 條之1
    至之4 等四條之規定，而經當事人於審判程序同意作為證據
    ，法院審酌該言詞陳述或書面陳述作成時之情況，認為適當
    者，亦得為證據；當事人、代理人或辯護人於法院調查證據
    時，知有刑事訴訟法第159 條第1 項不得為證據之情形，而
    未於言詞辯論終結前聲明異議者，視為有前項之同意，同法
    第159 條之5 定有明文。其立法意旨在於傳聞證據未經當事
    人之反對詰問予以核實，原則上先予排除。惟若當事人已放
    棄反對詰問權，於審判程序中表明同意該等傳聞證據可作為
    證據；或於言詞辯論終結前未聲明異議，基於尊重當事人對
    傳聞證據之處分權，及證據資料愈豐富，有助於真實發見之
    理念，且強化言詞辯論主義，使訴訟程序得以順暢進行，上
    開傳聞證據亦均具有證據能力。本件被告甲○○、乙○○於
    本案中雖同列為被告，惟本質上，各有獨立之犯罪事實，二
    人相互間，係屬於證人之地位，其中一人不利於他人之陳述
    ，對他人而言，係屬傳聞證據，其二人於偵查中所為不利於
    彼此之陳述，如未經具結，應屬審判外之陳述，不具證據能
    力；至於被告二人警詢陳述部分，則經被告二人及辯護人於
    準備程序中表示同意作為證據，且本院於審理時經審判長告
    以要旨後，被告二人及辯護人均已表示意見，即已知上述筆
    錄乃傳聞證據，惟均未於言詞辯論終結前對該等筆錄內容異
    議，依上開規定，其二人於警詢中之證言應具證據能力，本
    院審酌上開筆錄作成時，無不當取供之情形，以之作為本案
    之證據亦屬適當，是本院認被告二人於警詢中之證言應具有
    證據能力。
二、復按被告以外之人於偵查中向檢察官所為之陳述，除顯有不
    可信之情況者外，得為證據，同法第159 條之1 第2 項亦有
    明文。經查：證人丁○○、丙○○、李文庭於偵查中所為陳
    述，均依證人之地位具結，且無顯不可信之情況，依上開說
    明，該證人於偵查中所為陳述，具證據能力。
三、其餘本判決所援引之證據資料部分，除上開所述部分以外，
    檢察官、被告二人及辯護人於法院調查證據時，均知有第
    159 條第1 項不得為證據之情形，而未於言詞辯論終結前聲
    明異議，本院審酌上開證據作成時之情況，認為適當，依刑
    事訴訟法第159 條之5 第2 項之規定，應視為有前項之同意
    而有證據能力。
四、再「搜索，應用搜索票」、「搜索，經受搜索人出於自願性
    同意者，得不使用搜索票。但執行人員應出示證件，並將其
    同意之意旨記載於筆錄」，刑事訴訟法第128 條、第131 條
    之1 定有明文。經查本件係內政部警政署刑事警察局之員警
    持本院簽發之搜索票至甲○○之住處執行搜索，經扣得金屬
    彈殼、不具殺傷力之改造子彈、鑽台、鑽頭、銅條、鐵條等
    物；並於取得乙○○之同意後搜索其騎用之ZCQ －705 號輕
    機車，經扣得改造手槍、底火等物，有各該搜索票、搜索同
    意書、搜索扣押筆錄、扣押物品目錄在卷可佐（詳偵卷第29
    -37 頁），足見本件搜索合於法律規定，應併予敘明。
貳、實體部分：
一、訊據被告甲○○、乙○○對於扣案之改造手槍係於乙○○騎
    用之ZCQ －705 號輕機車置物箱內，及扣案之毒品係乙○○
    取自甲○○所有車號GA－0017號自小客車內乙節，固不爭執
    ，惟被告甲○○辯稱：伊於案發前一、二個月即未住案發地
    點，不知道手槍之事，事後聽乙○○提起才知手槍是丙○○
    寄放云云；被告乙○○辯稱：手槍是案發當天丙○○拿來交
    代伊收好，但不知是何物，甲○○到達後，打開一看，才知
    是手槍，有交代伊要交予警方，尚未交出，即遭查獲，而毒
    品是甲○○所有，放在香菸盒內，伊不知情云云。經查：
(一)、扣案之槍枝經送內政部警政署刑事警察局以性能檢驗法、試
    射法鑑驗結果，認送鑑PPK 手槍1 枝（含彈匣，槍枝管制
    編號：0000000000），認係由仿WALTHER 廠PPK/S 型半自動
    手槍製造之玩具手槍換裝土造金屬槍管而成之改造手槍，機
    械性能良好，可擊發適用子彈，認具殺傷力。有該局94年5
    月24日刑鑑字第0940078072號槍彈鑑定書在卷可稽（詳偵卷
    第79-81 頁），是扣案槍枝對人體確具有殺傷力，應無疑義
    。又警方於乙○○身上查獲之毒品1 包，經送法務部調查局
    鑑驗結果，確含第一級毒品海洛因成分（淨重0.16公克，空
    包裝重0.17公克），有該局94年9 月22日調科壹字第
    220020935 號鑑定通知書乙份在卷可憑，是該毒品係毒品危
    害防制條例第2 條第2 項第1 款所規定之第一級毒品，亦屬
    明確。
(二)、證人即查獲本案之內政部警政署刑事警察局之員警丁○○證
    稱：本件係因秘密證人檢舉，檢舉對象包括甲○○、甲○○
    之子及其他共犯，內容包括施用毒品、改造槍械，經實施通
    訊監察，進而聲請搜索票，當天到達案發地點樓下埋伏，乙○○到自小客車內拿東西，伊與同事即在大樓門內向其表明
    身分，同時出示搜索票，乙○○當場即將毒品交給伊，其手
    中同時持有香菸、底火，待至甲○○住處，其正於進門左邊
    房間內睡覺，房內桌上發現有子彈彈頭及小鑽頭等物，另進
    門右邊房間內，發覺有鑽台、鑽頭等物，房內並無床舖，屋
    內搜索完畢，經詢問被告二人，槍械放何處，甲○○稱槍枝
    已請乙○○拿去放好，伊再詢問乙○○，其即稱放在機車上
    ，故伊乃要求乙○○帶往取出，俟到達大樓1 樓中庭機車停
    放處，乙○○即打開機車座墊，並取出一黑色皮包，皮包內
    放有扣案槍枝及底火，因而查獲本案等語（詳偵卷第87-89
    頁、本院卷第103-106 頁），並有本院94年聲搜字第1563號
    卷內所附內政部警政署刑事警察局搜索票聲請書、通訊監察
    書、檢舉筆錄、監聽譯文可佐，是警方於執行搜索之前，已
    因檢舉人之檢舉及監聽甲○○之電話內容而懷疑甲○○與其
    他有關之人涉有施用毒品、改造槍械之不法情事。
(三)、又經本院勘驗內政部警政署刑事警察局員警執行搜索過程之
    錄影光碟後，經核與證人丁○○所證搜索過程內容相符，有
    95 年12 月26日勘驗筆錄及錄影內容翻拍照片27幀附卷可稽
    ，且除本件扣案之改造手槍確係自乙○○騎用之ZCQ －705
    號輕機車置物箱內取出無誤之外，另於該址房間及陽台等處
    查扣有金屬彈殼、不具殺傷力之改造子彈、鑽台、鑽頭、銅
    條、鐵條等可疑為改造槍、彈之工具，警方依查獲之物，亦
    有足夠之依據合理懷疑被告二人持有槍枝，是被告二人持有
    槍枝、毒品之犯行，已因事先被發覺，而不符合刑法第62條
    自首係以在犯罪未發覺前，自行申告其犯罪事實於該管公務
    員為要件。
(四)、證人乙○○證稱：伊與甲○○為男女朋友同居關係，當天警
    方到場欲搜索時，伊正從甲○○之GA－0017號自小客車下車
    ，毒品是要拿給甲○○施用，為甲○○所有，當時為警方發
    現，伊即自動交付海洛因1 小包，搜索時，又告知警方伊
    平常使用之機車置物箱內有黑色手提袋，袋內有1 枝手槍及
    17排底火，是甲○○叫伊將槍枝放好，伊有主動同意搜索交
    付等語（詳偵卷第22-26 頁）；證人甲○○亦證稱：查獲之
    毒品為伊叫同居女友乙○○幫忙拿取，係伊所有用來施用，
    另乙○○有帶同警方至ZCQ －705 號輕機車置物箱內取出黑
    色手提袋，內裝有手槍1 枝及底火17排，為伊叫乙○○拿去
    放，至於放何處，伊不知情等語（詳偵卷第11-14 頁）。由
    上開證人所陳，被告甲○○、乙○○對於手槍及海洛因之存
    在，顯均知情，亦與證人丁○○所證述：查獲時毒品為乙○○當場交出、甲○○供稱槍枝已請乙○○拿去放等情節相符
    ，足認被告二人確有持有改造手槍及第一級毒品之犯意路聯
    絡。
(五)、被告甲○○、乙○○嗣於本院審理作證時分別翻異前詞，被
    告乙○○證稱：伊與甲○○非男女關係，為房東、房客關係
    ，當天伊至自小客車上為甲○○拿香菸，警察要求伊將香菸
    盒內之物拿出來，黑色皮包是丙○○當日上午拿來，甲○○
    到了後要伊拿去交警方，伊要去騎機車時，警察就來了，當
    時黑色皮包是拿在手上尚未放在機車內等語（詳本院卷第
    107-110 頁），惟除與證人丁○○、甲○○所陳相歧，亦與
    搜索勘驗內容有異；被告甲○○證稱：乙○○不知伊有施用
    海洛因，亦不知香菸盒內裝有海洛因，且伊與乙○○並無男
    女關係，當天查獲之手槍為丙○○所有，伊正要乙○○拿出
    去等語（詳本院卷第110-112 頁），所述內容除與證人丁○○、乙○○所陳互異，亦與搜索勘驗內容情形有別，足徵被
    告二人於本院所述內容，應係其二人事後相互迴護所致，並
    無足採。
(六)、被告二人雖辯稱扣案槍枝為丙○○所有，當天準備要交予警
    方云云，辯護人之辯護意旨亦同此內容；惟：(1)證人丁○○
    證稱：被告在案發後雖辯稱槍枝為進忠所有，並撥打電話予
    丙○○，惟丙○○並未到場，搜索當時現場亦未發現與丙○○相關之證據，其後經被告帶同警方至丙○○住處，丙○○
    亦在家，但未發現違法事證等語（詳本院卷第103-105 頁）
    ；(2)證人丙○○證稱：被告甲○○住處查獲之槍枝非伊所有
    ，也不曾向其租房子，僅有時到其住處過夜，甲○○與乙○○為了脫罪，才說槍枝是伊所有等語（詳偵卷第112-113 頁
    ）；(3)本件槍枝查獲地點係在被告乙○○使用之機車內，與
    槍枝同時放置於黑色皮包之物，尚有底火17排，以底火並非
    違禁物觀之，顯無必要將之與槍枝同時交予警方，又如欲交
    出，自小客車內之2 排底火何以未同時交出，顯見被告二人
    所辯，應屬卸責之詞，並無可採。至證人李文庭所證述：94
    年5 月7 日伊至甲○○家中，曾看見丙○○拿出二枝槍，問
    甲○○要不要買，惟被甲○○拒絕，丙○○又稱要送甲○○
    一枝，亦遭拒絕，丙○○乃將槍枝包起後出去了，甲○○曾
    提及丙○○住其家中，丙○○亦提及所住房間內工具為其所
    有，案發前並未與甲○○見面等語（詳偵卷第132-134 頁）
    ；則證人見聞之日，並非查獲日（94年5 月12日）當日，且
    僅能證明94年5 月7 日當日甲○○不願收受丙○○出售或贈
    與之槍枝之事實，就甲○○是否早已持有其他槍枝或嗣後曾
    自他人處取得槍枝乙節，無法證明，尚不足據為被告甲○○
    、乙○○有利之認定。
二、論罪科刑之理由
(一)、新舊法律之比較適用：
    查被告甲○○、乙○○行為後，刑法於94年2 月2 日經總統
    令修正公布，於95年7 月1 日施行，而比較新舊法時應就罪
    刑有關之共犯、未遂犯、想像競合犯、牽連犯、連續犯、結
    合犯，以及累犯加重、自首減輕暨其他法定加減原因（如身
    分加減）與加減例等一切情形，綜其全部罪刑之結果而為比
    較；易科罰金及易服勞役之折算標準及期限，於新法施行後
    ，應依新法第2 條第1 項規定，適用最有利於行為人之法律
    ，不在前開應綜合比較事項之列，自得依其比較結果，另行
    適用最有利於行為人之法律（最高法院95年5 月23日刑事庭
    第8 次會議決議參照）。經查：
  (1)被告行為後，刑法第33條第5 款修正規定「罰金：新臺幣1
    千元以上，以百元計算之。」，而修正前刑法第33條第5 款
    規定「罰金：1 元以上。」，若換算為新臺幣，僅為新臺幣
    3 元，比較新舊法結果，就槍砲彈藥刀械管制條例第8 條第
    4 項之併科罰金刑部分，自以被告行為時即修正前刑法所定
    罰金刑之下限較有利於行為人。本院認就被告所為本件犯行
    量刑之上開刑法條文規定，依修正前刑法對被告較為有利。
  (2)被告二人行為時，刑法第42條第2 項前段規定「易服勞役以
    1 元以上3 元以下折算1 日。」，而其行為時之易服勞役折
    算標準，業據修正前罰金罰鍰提高標準條例第2 條前段規定
    ，就其原定數額提高為100 倍折算1 日，則本件被告行為時
    之易服勞役折算標準，應以銀元300 元折算1 日，即新台幣
    900 元折算1 日。惟修正後之刑法第42條第3 項前段規定「
    易服勞役以新臺幣1,000 元、2,000 元或3,000 元折算1 日
    。」，比較修正前後之易服勞役折算標準，以修正後之規定
    ，較有利於被告張添富。
  (3)刑法第51條第5 款修正後係規定「宣告多數有期徒刑者，於
    各刑中之最長期以上，各刑合併之刑期以下，定其刑期。但
    不得逾三十年。」，修正前則規定「宣告多數有期徒刑者，
    於各刑中之最長期以上，各刑合併之刑期以下，定其刑期。
    但不得逾二十年。」，惟本院所定應執行之徒刑，未逾20
    年（詳後述），修正前後之刑法第51條第5 款，對被告均無
    不利之情形。
  (4)綜合比較修正前後之規定，罰金最低額部分以修正前對被告
    較有利，惟修正後罰金易服勞役之折算標準較高，折算結果
    易服勞役日數較少，對被告較為有利。
(二)、就持有改造手槍部分，被告甲○○、乙○○均係犯槍砲彈藥
    刀械管制條例第8 條第4 項之未經許可持有其他可發射子彈
    具有殺傷力之改造手槍罪；就持有海洛因部分，被告乙○○
    另犯毒品危害防制條例第11條第1 項之持有第一級毒品罪（
    被告甲○○係犯施用第二級毒品罪，已由檢察官另行偵辦，
    是以其持有第一級毒品部分，不另論罪）。被告二人間就上
    開二罪有犯意之聯絡, 及行為之分擔，均為共同正犯。被告
    乙○○所犯上開二罪，犯意各別，應分論併罰。被告甲○○
    有如事實欄所載之犯罪紀錄，有臺灣高等法院被告前案紀錄
    表在卷可稽，其於有期徒刑執行完畢後5 年以內故意再犯本
    件有期徒刑以上之罪，應逕依修正後之刑法第47條第1 項，
    論以累犯，並加重其刑。
(三)、爰審酌被告甲○○、乙○○明知改造手槍為具高度危險性之
    物，非經主管機關許可不得持有，竟無視法紀，無故持有，
    對社會治安之危害頗鉅，惡性非輕，又被告乙○○明知海洛
    因為公告禁止持有之毒品，仍予以持有，行為亦屬不當，且
    犯後均未能坦認犯行，態度非佳等一切情狀，分別量處如主
    文所示之刑，並就罰金部分諭知罰金易服勞役之折算標準，
    被告乙○○則另依刑法第51條第5 款規定定其應執行之刑，
    以示儆懲。扣案之上開具殺傷力之改造手槍1 支（含彈匣1
    個），有上述刑事警察局槍彈鑑定書可憑，屬違禁物，應依
    刑法第38條第1 項第1 款宣告沒收之；扣案之毒品海洛因1
    包，經送鑑驗結果，確含第一級毒品海洛因成分，已如前述
    ，應依毒品危害防制條例第18條第1 項前段宣告沒收銷燬。
    其餘扣案金屬彈殼等物，非屬違禁物，亦與被告二人本件犯
    行無涉，自不予宣告沒收，併此敘明。
據上論斷，應依刑事訴訟法第299 條第1 項前段，槍砲彈藥刀械
管制條例第8 條第4 項，毒品危害防制條例第11條第1 項、第18
條第1 項，刑法第2 條第1 項、第11條前段、第28條、第47條第
1 項、刑法第42條第3 項、第38條第1 項第1 款、第51條第5款
，判決如主文。
中　　華　　民　　國　　96　　年　　5     月　　25　　日
                    刑事第六庭  審判長法　官  曾逸誠
                                      法  官  林柏壽
                                      法  官  李  蓓
以上正本證明與原本無異。
如不服本判決，應於收受送達後10日內向本院提出上訴書狀（應
附繕本）。
中　　華　　民　　國　　96　　年　　5 　　月　　25　　日
　　　　　　　　　　　　　　　　　　  書記官  何慧娟
附錄本判決論罪之法條：
槍砲彈藥刀械管制條例第8條
未經許可，製造、販賣或運輸鋼筆槍、瓦斯槍、麻醉槍、獵槍、
空氣槍或第4 條第1 項第1 款所定其他可發射金屬或子彈具有殺
傷力之各式槍砲者，處無期徒刑或5 年以上有期徒刑，併科新臺
幣1 千萬元以下罰金。
未經許可，轉讓、出租或出借前項所列槍枝者，處5 年以上有期
徒刑，併科新臺幣1 千萬元以下罰金。
意圖供自己或他人犯罪之用，而犯前二項之罪者，處無期徒刑或
 7 年以上有期徒刑，併科新臺幣 1 千萬元以下罰金。
未 經許可，持有、寄藏或意圖販賣而陳列第1 項所列槍枝者，
處3 年以上10年以下有期徒刑，併科新臺幣700 萬元以下罰金。
第 1 項至第 3 項之未遂犯罰之。
毒品危害防制條例第11條
持有第一級毒品者，處3 年以下有期徒刑、拘役或新臺幣5 萬元
以下罰金。
持有第二級毒品者，處2 年以下有期徒刑、拘役或新臺幣3 萬元
以下罰金。
持有專供製造或施用第一、二級毒品之器具者，處1 年以下有期
徒刑、拘役或新臺幣1 萬元以下罰金。
持有毒品達一定數量者，加重其刑至二分之一，其標準由行政院
定之。
